臺灣高等法院刑事判決　　　　　　　　 94年度上易字第313號
上　訴　人
即　被　告　丙○○
上列上訴人因傷害案件，不服臺灣臺北地方法院93年度易字第10
82號，中華民國94年1月7日第一審判決（起訴案號：臺灣臺北地
方法院檢察署93年度偵字第8936號），提起上訴，本院判決如下
：
    主  文
上訴駁回。
    事  實
一、丙○○前有誣告、偽造文書、恐嚇等犯罪紀錄，其與甲○○
    為鄰居，雙方平日相處即非和睦，民國九十三年一月二十日
    下午二時十分許，在臺北市○○區○○街一五六巷二衖十八
    號一樓門前，二人因該處花盆擺放位置發生衝突，進而相互
    動手拉扯甲○○隨身攜帶之雨傘，致該雨傘因而折斷，爭執
    之中，丙○○持傘身毆打甲○○（起訴書誤繕為徒手毆打）
    ，致甲○○受有右臉頰瘀傷一×一公分、左肩瘀傷一×二公
    分之傷害。甲○○則持雨傘頭毆打丙○○，致丙○○受有臉
    部撕裂傷及擦傷、右手背挫傷、右下胸部挫傷、左上眼皮瘀
    傷、臉部撕裂傷約○‧五×○‧五×一公分之傷害 (甲○○
    此部分之傷害犯行，業經判處拘役三十日確定)。
二、案經甲○○訴由臺北市政府警察局信義分局移送臺灣臺北地
    方法院檢察署檢察官聲請以簡易判決處刑，臺灣臺北地方法
    院認不宜以簡易判決處刑，改依通常程序審理。
    理  由
一、訊據上訴人即被告丙○○固坦承於九十三年一月二十日下午
    在上揭地點曾與告訴人甲○○發生爭執並拉扯雨傘之事實，
    惟矢口否認有何傷害甲○○之犯行，辯稱：案發當天其完全
    沒有摸到甲○○，亦沒有持雨傘將甲○○毆打成傷，其兩膝
    及右肩有退化性關節炎，神經已壞死，連喝水均無法拿好杯
    子，根本無法持雨傘毆打甲○○成傷，甲○○之傷不知從何
    而來云云。
二、經查：
  (一)被告與甲○○於上開時、地互毆至甲○○成傷之犯行，業據
    甲○○指訴歷歷，參以被告自承本件爭執係因甲○○將其家
    門前之盆栽踢的亂七八糟而起等情，再佐以，證人即在場目
    擊之證人黃仕鏞證述：「她 (被告）坐在地上，前面有破的
    花盆。」等語，核與甲○○所稱將空花盆踢到丙○○家門口
    等情相符。此外，甲○○係於九十三年一月二十日下午二時
    五十五分至醫院急診，主訴被揍導致多處瘀傷，受傷位置為
    右臉頰瘀傷一×一公分、左肩瘀傷一×二公分，有臺北市立
    仁愛醫院九十三年六月二十一日北市仁醫歷字第０九三六０
    五０三九００號函暨所附甲○○之病歷、急診病歷在卷可憑
    ，堪認甲○○之指訴非虛。
  (二)被告雖辯稱：其兩膝及右肩有退化性關節炎，神經已壞死，
    連喝水均無法拿好杯子，根本無法持雨傘毆打甲○○成傷云
    云，惟經本院向國立臺灣大學醫學院附設醫院調取被告病歷
    並詢問關於被告病情之醫學專業意見，該院覆稱：丙○○因
    肩部疼痛至該院神經部及骨科部就診，依據九十年十二月六
    日及九十四年二月十四日之神經學檢查結果，並無明確之肌
    力喪失或減退，依九十四年二月十八日之神經傳導檢查顯示
    ，兩側腕部有囿限性正中神經病變，惟並無所謂「神經壞死
    」之情形，依其肌力程度應對日常生活功能影響不大，亦可
    進行高舉揮動之動作，有該院九十四年四月四日校附醫秘字
    第０九四０二０三一二七號函暨所附被告病歷資料在卷可憑
    ，且本院於九十四年三月十七日進行準備程序，被告於陳述
    時，雙手能自然揮動，亦有準備程序筆錄可憑，是被告辯稱
    其兩膝及右肩有退化性關節炎，神經已壞死，無法毆打甲○○，尚屬難以採信。
  (三)另證人黃仕鏞證述：「（九十三年一月二十日，你因為何事
    經過案發地點？）過年我想理髮，理髮店有人排隊，我就不
    等要回去，中途就碰到她們。（當時你看到甲○○打丙○○
    的時候，你的相關位置如何？）我是從理髮廳過來，站在被
    告二人的後面。（你當時在地檢署說沒有看到丙○○被打，
    為何現在又說你有看到？）在遠一點的地方，我有看到甲○○打丙○○，她們二人打架我沒有看到。」；另證人宋國源
    亦證述：「（當天你到現場處理的時候，除了看到丙○○外
    ，有無看到其他人？）沒有。」等語，可知證人黃仕鏞及宋
    國源均未從頭見聞目睹被告與甲○○發生爭執之情形，是以
    證人黃仕鏞、宋國源雖均證述未見到丙○○如何傷害甲○○
    之情形，尚難以此即為被告有利之判斷。
  (四)又證人黃仕鏞之證稱：「（你看到她們打的時間有多久？）
    幾分鐘、五分鐘左右。」等語；證人宋國源亦證述：「當天
    我巡邏接到勤務中心說案發地點有糾紛，我趕到指定的地點
    ，發現在庭的被告丙○○女士她的眉間附近有流血，我就以
    無線電請六張犁派出所幫我叫救護車。（勤務指揮中心，你
    指的是哪一個單位的勤務中心？）如果是勤務指揮中心，指
    的是應該是信義分局的指揮中心，但是我現在沒有辦法確定
    當初通知我的是派出所還是分局的勤務中心。（你現在有無
    辦法確定當天你到現場處理的時間為何？）中午時段，確切
    時間我忘記了。（你到現場去處理這個案件是何人通知你去
    的，你說不是派出所就是勤務指揮中心，為何會有這種情況
    發生？）因為民眾打電話到派出所報案，派出所直接通知我
    們巡邏的員警去處理，如果民眾打一一○報案的話，一一○
    就是分局的勤務中心接聽的，他們就會通知那個責任區的員
    警去處理。（從你到現場處理到離開大約有幾分鐘？）十分
    鐘。（這十分鐘是否包括你到現場及到二樓按門鈴及到救護
    車離開？）是的。（救護車離開後，有無看到其他人？）有
    。（那個人是何人？）里長林春生。（你當時去現場時，丙○○在家裡面還是在門口？）門口。（你接到派出所或勤務
    中心的通知後，隔了多久才到現場？）五分鐘以內。」等語
    ；再佐以被告具狀陳報其家中電話為「（０二）00000
    000及00000000」並陳稱：「（你說當天你被打
    ，被打之後，你做何處理？）都在我的答辯狀裡面，被打之
    後，我就昏了，黃仕鏞先生扶我起來，我就回家打一一○電
    話報案。（你被打到你回到家裡，中間隔了多久？）不到兩
    分鐘。（警察來的時候，你在哪裡？）我在門口站著等警察
    。（黃仕鏞扶你起來之後，何時離開？）黃仕鏞扶我起來，
    將我送到門口，就先行離去，並叫我打一一○。（電話是否
    你親自打的？）是的。（你剛剛說不是被打昏了，你知道你
    昏了多久？）我不知道，黃先生把我扶起來之後我就醒了。
    （剛剛說你被打之後到你回家打電話，你說隔了兩分鐘，但
    是你現在又說你昏了多久不知道，你為何知道是兩分鐘？）
    我說的是大概，我也沒有看時間。」等語，足認當時被告與
    甲○○二人互毆，證人黃仕鏞僅見聞後半部約五分鐘，被告
    及甲○○二人互毆後，甲○○先行上樓，被告則經證人黃仕
    鏞攙扶至其家門口，自行回屋內打一一０報後，再回到家門
    口等待警員宋國源前來，待宋國源到達後，再將被告送醫急
    救，此時甲○○已出門至臺北市立仁愛醫院急診等情。復佐
    以，原審卷附臺北市政府警察局勤務指揮中心受理各類案件
    紀錄單上記載：「報案時間為九十三年一月二十日下午二時
    十七分，電話00000000，到達時間：下午二時三十
    一分」，及臺北市立仁愛醫院九十三年六月二十一日北市仁
    醫歷字第０九三六０五０三九００號函附甲○○急診病歷影
    本：「甲○○係於九十三年一月二十日下午二時五十五分到
    院」之記載，再參酌甲○○具狀陳稱其當日係於一時三十六
    分許下班，回到家門約需四十分鐘，衡情當時並非交通尖峰
    時間，通勤時間應可縮短，堪認上述受理各類案件紀錄單紀
    載報案時間為下午二時十七分應係無誤，是以綜上各情本件
    案發時間應係下午二時十分左右。雖證人黃仕鏞雖證述：「
    （你看到的時間點為何？）一點三十分左右。（你如何知道
    是一點三十分？）因為我有帶手錶。」等語，惟個人手錶或
    有誤差，且與上揭卷證不符，是證人黃仕鏞此部分有關目睹
    現場之時間所為之證述，自不足採為本件事實認定基礎。
  (五)證人即被告友人乙○○經被告聲請傳喚到庭作證稱：案發當
    天其至被告住處附近之廟宇拜拜，被告開門時有看見他，乃
    與其點頭招呼，其看見被告蹲下扶花盆，然後隔壁有人出來
    ，拿雨傘柄打被告，被告就坐在地上，滿頭是血，後來旁邊
    有一位男士送被告就醫，其並沒有看到被告有打人之行為等
    語，惟被告歷經偵審均未提及證人乙○○在場目擊案發經過
    ，其於本院準備程序始提出證人乙○○亦在現場，並請求傳
    喚，已足令人啟疑。再者，被告供稱證人乙○○係因被告所
    居住之社區要找管理員，其致電證人乙○○，詢問是否要來
    應徵，案發當天相約見面係為談應徵管理員之事，證人乙○○大約當日下午二點至其住處等情，核與證人乙○○證稱案
    發當天係至被告住處附近之廟宇拜拜等情不符，是證人乙○○之證詞不足採信。
  (六)綜上所述，本件事證明確，被告所辯云云，是事後圖卸之詞
    ，不足採信，本件被告傷害之犯行，堪以認定，應予依法論
    科。
三、核被告所為，係犯刑法第二百七十七條第一項之傷害罪。
四、原審認被告罪證明確，援引刑法第二百七十七條第一項、第
    四十一條第一項前段、罰金罰鍰提高標準條例第一條前段、
    第二條之規定，審酌被告迄未坦承犯行，犯後態度不佳，及
    其犯罪動機、手段、智識程度、與甲○○之關係、甲○○受
    傷程度等一切情狀，量處拘役二十日，並諭知易科罰金之折
    算標準，經核認事用法並無違誤，量刑亦屬妥適，被告仍執
    上詞，提起上訴，核無理由。
據上論斷，應依刑事訴訟法第三百六十八條，判決如主文。
本案經檢察官周志榮到庭執行職務。
中　　華　　民　　國　　94　　年　　6 　　月　　20　　日
　　　　　　　　　刑事第七庭審判長法　官  蔡秀雄
　　　　　　　　　　　　　　　    法　官  林明俊
　　　　　　　 　 　　　　　　　　法　官  蘇素娥
以上正本證明與原本無異。
不得上訴。
                                  書記官  何閣梅
中　　華　　民　　國　　94　　年　　6 　　月　　20　　日
附錄：本案論罪科刑法條全文
中華民國刑法第277條
 (普通傷害罪)
傷害人之身體或健康者，處三年以下有期徒刑、拘役或一千元以
下罰金。
犯前項之罪因而致人於死者，處無期徒刑或七年以上有期徒刑；
致重傷者，處三年以上十年以下有期徒刑。
